臺灣高等法院交通事件裁定　　　　　　　　　　　　九十三年度交抗字第六六七號
　　抗　告　人
　　即受處分人　甲○○
右抗告人因違反道路交通管理處罰條例案件，不服臺灣臺北地方法院中華民國九十三
年八月四日所為裁定（九十三年度交聲字第三六○號），提起抗告，本院裁定如左：
    主  文
抗告駁回。
    理  由
一、原處分意旨略以：受處分人甲○○，於民國九十二年十一月三日十三時，駕駛車
    牌號碼ＥＺ─八一五一號自用小客車，沿台北市○○路○段由東往西方向行駛內
    側車道至八十九巷路口左轉時，右前葉子板處與沿同路段由西往東方向行駛外側
    車道之ＬＳ七─二九九號重型機車前車頭撞及而肇事，經警舉發有「１、左轉彎
    車未讓直行車先行，２、違反道路交通安全規則因而肇事致人受傷」之違規，嗣
    經原處分機關台北市交通事件裁決所以受處分人有前開違規行為，而依道路交通
    管理處罰條例第四十八條第一項第六款、第六十一條第三項規定，處罰鍰新台幣
    一千八百元，及吊扣駕駛執照六個月，並依同條例第六十三條第一項規定記違規
    點數一點。
二、受處分人異議意旨略以：我於上開時間駕駛ＥＺ─八一五一號自用小客車，行經
    台北市○○路○段八十九巷路口左轉時，遭對方騎乘ＬＳ七─二九九號重型機車
    高速撞及右前輪前方，事故後雙方確認無人受傷，而聯繫交通員警處置；我是依
    燈號左轉且速度極慢，當時對方行駛之木柵路車道內側車輛皆已停車，惟該重型
    機車高速未停，事故後，現場未能具體描繪，且無剎車痕檢定，亦無檢測酒測，
    員警製作筆錄時，又允許對方親友在旁協助應答交談，有草率及偏頗不公之嫌，
    爰對原處分不服，依法聲明異議等語。
三、原裁定意旨以：按汽車行駛至交岔路口，轉彎車應讓直行車先行，但直行車尚未
    進入交岔路口，而轉彎車已達中心處開始轉彎，直行車應讓轉彎車先行，道路交
    通安全規則第一百零二條第一項第六款定有明文；又汽車駕駛人轉彎時，轉彎車
    不讓直行車先行，或直行車尚未進入交岔路口，而轉彎車已達中心處開始轉彎，
    直行車不讓轉彎車先行者，處二百元以上六百元（即新台幣六百元以上一千八百
    元）以下罰鍰，再汽車駕駛人，駕駛汽車違反道路交通安全規則，因而肇事致人
    受傷者，吊扣其駕駛執照三個月至六個月，另汽車駕駛人，有違反道路交通管理
    處罰條例第四十八條情形者，除依原條款處罰鍰外，並予記違規點數一點，亦分
    別為道路交通管理處罰條例第四十八條第六款、第六十一條第三項及第六十三條
    第一項第一款所明定。訊據受處分人固不否認駕駛車號ＥＺ─八一五一號自用小
    客車，於前揭時地與車號ＬＳ七─二九九號重型機車發生事故，惟矢口否認有何
    違規情事，辯稱：我要左轉彎時交叉路口內並無車輛，是對方高速行駛，員警之
    現場採證及筆錄製作有草率、偏頗之嫌；事故後已確認無人受傷等情。經查：
（一）就本件事故發生經過，證人即駕駛車號ＬＳ七─二九九號重型機車之周嵩庭，
      於原審訊問時結證稱：當天在木柵路口，我以時速三十到四十公里行駛，等我
      發現對方轉過來時，已經來不及了，那時已經在二十公尺以內，當時我的行進
      方向燈號是綠燈，我是直行車，對方是左轉車輛，當時有下毛毛雨，我並未飲
      酒等語；又證人即事故後到場處理之員警陳俊華於原審訊問時結證稱：本件係
      我到現場處理，及製作現場圖、談話筆錄、調查報告表等資料，事故後先由附
      近派出所之同仁到現場作定位，將車輛排除到路邊，排開前已經在路面上於車
      角部分有畫線，我再依據畫線定位的部分測量後繪製現場圖，事故當天是雨天
      ，我查看無煞車痕，且當事人未要求作酒測，也沒有聞到雙方有酒味，故未作
      煞車痕測量及酒測檢驗，我有依照現場跡況及當事人陳述據實記錄相關文書，
      我記得作筆錄時，受處分人的部分是單獨作的，而對方車輛部分我現在無法確
      認有無其他親友在場等語。則本件受處分人所駕駛之ＥＺ─八一五一號自用小
      客車既為左轉彎車，證人周嵩庭所駕駛之ＬＳ七─二九九號重型機車為直行車
      ，雙方行駛至交岔路口時，依據前開道路交通安全規則之規定，受處分人駕駛
      之轉彎車自應禮讓周嵩庭駕駛之直行車先行；又受處分人雖爭執其開始轉彎時
      ，交叉路口內對方車道並無任何車輛，是對方超速或酒駕，員警蒐證草率及偏
      頗不公等情，然查證人陳俊華員警如前述業已到庭結證本件未作煞車痕測量及
      酒測檢驗之原因，係因事故當天為雨天，我未看到煞車痕，且未聞到有酒味，
      當事人復未要求作酒測之故，按證人為事故現場處理之服勤員警，其並到庭具
      結擔保供述之真實性，且在負擔偽證罪之心理處罰狀態下證述處理經過，及本
      件未作煞車痕及酒測檢驗之正當理由，依本件卷存證據資料復無任何積極證據
      足以證明證人上述證述係屬虛偽，或足以令人顯信證人之證述為不可採之品性
      證據及前科證據存在，尚難認定員警有何處理草率或偏頗情事，而依卷附員警
      製作之道路交通事故現場圖，肇事車輛於事故後經排除至路旁前之車角定位，
      及當事人雙方自述車輛之行進方向，顯示證人周嵩庭所駕駛之ＬＳ七─二九九
      號重型機車之位置超過其行進方向之中心線，受處分人則於未達路口中心點時
      即開始有左轉彎之動作，衡以受處分人質疑對方駕駛人超速或酒駕乙節，並無
      任何具體證據顯示確有該情，卷附由受處分人所庭呈，其自行製作用以質疑證
      人證言不實之「事故現場示意圖及說明」，受處分人並未舉出所稱每秒鐘車子
      行進距離對照表、正常人緊急反應時間小於一秒等資料之依據，且錯誤引用證
      人周嵩庭之證言（按證人係證述我發現受處分人時剩下之距離已在二十公尺「
      以內」，並非如受處分人據為推算之二十公尺），受處分人依該「事故現場示
      意圖及說明」，自行推論對方車輛有超速及酒駕情形，並無所據。綜上，受處
      分人駕駛之上開自用小客車係轉彎車輛，其辯稱開始轉彎時交叉路口內並無直
      行車輛，是直行車駕駛人酒駕或超速行駛衝出，致發生本件事故等語，顯無可
      採。受處分人確有轉彎車未讓直行車先行之違規，事證明確，堪以認定。
（二）又就事故發生後，當事人是否受傷乙節，證人周嵩庭於原審調查時另結證稱：
      事故發生後，受處分人有下車問我有無受傷，我回答說沒有，但來處理之員警
      看到我衣服拉起來有受傷，是員警幫忙叫救護車的，受處分人也知道，那時受
      處分人在場等語；又證人即處理員警陳俊華亦於原審證稱：我有看到機車駕駛
      人有受傷，我詢問是否要叫救護車，就請同仁通知救護車到場送駕駛人到醫院
      就醫，叫救護車時受處分人有在場，並有到醫院，談話紀錄表是在醫院做的等
      語；另參以卷附受處分人甲○○及證人周嵩庭之交通事故談話紀錄表各一份，
      均記載談話紀錄表製作地點在「萬芳醫院急診室」，又交通事故補充資料表記
      載「Ａ車（按駕駛人為甲○○）：無受傷。Ｂ車（按駕駛人為周嵩庭）：右手
      擦傷，左腳撞傷（萬芳醫院急診室）」等情，則證人周嵩庭確因本件事故而受
      有傷害，且此情當為知悉救護車到場，並陪同到醫院之受處分人所知，亦堪認
      定。
（三）綜上所述，受處分人駕駛自用小客車，確有轉彎車不讓直行車先行，及違反道
      路交通安全規則肇事致人受傷之情形，經舉發機關依法舉發，原處分機關依道
      路交通管理處罰條例第四十八條第一項第六款、第六十一條第三項規定，處罰
      鍰新台幣一千八百元，及吊扣駕駛執照六個月，並依同條例第六十三條第一項
      規定記違規點數一點，自無不合，駁回受處分人之異議，經核並無違誤。
四、抗告意旨略以：抗告人於發生交通事故後，即將車輛定位，並移至路旁等候員警
    前來處理，惟員警到場後未釐清狀況，蒐證不全，並有草率不公（如異議意旨所
    述）等情，致使鑑定結果有誤。況到場員警未依抗告人請求進行酒測、煞車痕及
    車速鑑定等工作，亦有違誤。再抗告人駕駛車輛係於對向車道無車時緩慢左轉，
    而證人周嵩庭所騎乘之機車則尚未進入交叉路口，原裁定認證人周嵩庭所騎乘重
    型機車已超越行進方向車道之中線，而抗告人則係未達路口中心點時即為左轉，
    顯無依據。雖證人周嵩庭證稱：發現抗告人時剩下之距離已在二十公尺等語，然
    不論證人周嵩庭發現抗告人所駕駛之車輛時已距離多遠，仍無解於證人所騎乘車
    輛尚未進入交叉路口之事實，原裁定誤認抗告人錯誤引用證人周嵩庭之證言，亦
    不足採。另每秒鐘車子行進距離對照表、正常人緊急反應時間小於一秒等資料，
    可於台北市交通局網站資料及美國運輸協會資料綜合而得，原裁定認抗告人並未
    舉出所稱該等資料之依據，顯有違誤。
五、惟查：本件抗告分人駕駛之ＥＺ─八一五一號自用小客車為左轉彎車，而周嵩庭
    駕駛之ＬＳ七─二九九號重型機車為直行車，雙方行駛至交岔路口時，依道路交
    通安全規則之規定，抗告人駕駛之轉彎車自應禮讓周嵩庭駕駛之直行車先行，然
    周嵩庭駕駛之重型機車已超過行進方向之中心線，抗告人則於未達路口中心點時
    即開始有左轉彎之動作，抗告人確有轉彎車未讓直行車先行之違規事實。再周嵩
    庭確因本件事故受傷，並由救護車到場送醫治療。又警員到場後，已依現場狀況
    製作道路交通事故調查報告表、交通事故分析研判表、道路交通事故現場圖、交
    通事故談話紀錄表、交通事故補充資料表。乃因事故當天下雨，現場未見煞車痕
    ，亦未聞到酒味，當事人復未要求作酒測，遂未作煞車痕測量及酒測檢驗，並無
    證據證明警員有處理草率或偏頗之事，抗告人未達路口中心點時即為左轉等情，
    業據原裁定詳載理由依據。抗告人猶執前詞，指稱到場警員蒐證草率不公，周嵩
    庭騎乘之機車尚未進入交叉路口，委無可採。再抗告人另稱：每秒車輛行進距離
    對照表、正常人緊急反應時間小於一秒等資料，可於台北市交通局網站資料及美
    國運輸協會資料綜合取得，然抗告人駕駛小客車行駛至交岔路口時，未依規定讓
    周嵩庭駕駛之直行車先行；復於未達路口中心點時即行左轉，縱如抗告人所稱，
    正常人緊急反應時間小於一秒之資料屬實，亦無解於抗告人本件交通違規之事實
    。足見本件抗告，為無理由，應予駁回。
據上論結，應依道路交通案件處理辦法第二十六條，刑事訴訟法第四百十二條，裁定
如主文。
中　　　華　　　民　　　國　　九十三　　年　　　九　　　月　　 十六     日
                              臺灣高等法院交通法庭
                                  審判長法  官  陳  祐  輔
                                        法  官  洪  昌  宏
                                        法  官  陳  國  文
右正本證明與原本無異。
不得再抗告。
                                        書記官  蔡  棟  樑
中　　　華　　　民　　　國　　九十三　　年　　　九　　　月　　 十六 　　日
